【裁判字號】    99,上易,875
【裁判日期】    991102
【裁判案由】    詐欺
【裁判全文】
臺灣高等法院高雄分院刑事判決         99年度上易字第875號
上  訴  人  臺灣高雄地方法院檢察署檢察官
被      告  乙○○
上列上訴人因被告詐欺案件，不服臺灣高雄地方法院99年度易字
第842 號中華民國99年7 月19日第一審判決（起訴案號：臺灣高
雄地方法院檢察署98年度偵字第22302 號），提起上訴，本院判
決如下：
    主  文
原判決撤銷。
乙○○幫助犯詐欺取財罪，累犯，處有期徒刑月，如易科罰金
，以新臺幣壹仟元折算壹日。
    事    實
一、乙○○前於民國91年間因殺人未遂案件，經本院判處有期徒
    刑5 年2 月，褫奪公權3 年，並經上訴駁回確定，入監服刑
    後，於96年9 月6 日假釋期滿以執行完畢論。
二、乙○○預見提供己有金融帳戶之存簿、金融卡、密碼等資料
    ，有遭他人利用作為詐騙工具之可能，竟仍不違其本意，基
    於幫助詐欺取財之未必故意，於民國98年4 月初某日，在高
    雄火車站附近之康橋飯店旁，將其所有中華郵政股份有限公
    司鳳山三民路郵局帳戶（帳號：0000000 ）之存簿、金融卡
    、密碼，交付予不詳詐騙集團成員，以此方式幫助該詐騙集
    團為詐欺取財犯行時，方便取得贓款及掩飾犯行不易遭人查
    緝。而該詐騙集團成員於取得乙○○前開存簿、金融卡及密
    碼後，旋即基於詐欺取財之犯意聯絡，於98年4 月10日上午
    9 時22分許，假冒檢警人員，以電話聯絡甲○○詐稱：其涉
    嫌詐欺案件，應配合將帳戶內資金匯入指定帳戶代為保管云
    云，致甲○○因而陷於錯誤，於當日上午11時32分許，依詐
    騙集團成員指示匯款新臺幣（下同）7 萬7000元至乙○○上
    開帳戶內。嗣甲○○發覺受騙而報警處理，經警循線查悉上
    情。
三、案經高雄縣政府警察局移送臺灣高雄地方法院檢察署檢察官
    偵查起訴。
    理  由
壹、程序方面：
    本件被告乙○○所犯係死刑、無期徒刑、最輕本刑為3 年以
    上有期徒刑以外之罪，其於審判程序中就被訴事實為有罪之
    陳述，經告知簡式審判程序之旨，並聽取公訴人及被告之意
    見後，本院依刑事訴訟法第273 條之1 第1 項之規定，裁定
    進行簡式審判程序。
貳、實體方面：
一、認定犯罪事實所憑之證據及理由
  (一)上開犯罪事實，業據被告於本院審理中坦承不諱；又告訴人
    甲○○遭詐騙因而匯款至被告前開帳戶之經過，亦經證人甲
    ○○證述明確，此外，並有郵政國內匯款執據、中華郵政股
    份有限公司鳳山郵局98年9 月24日鳳營字第0980101257號函
    檢附被告上開帳戶開戶資料、歷史交易清單等件附卷可佐（
    見偵卷第17頁- 第19頁、第50頁- 第57頁），足認被告自白
    應與事實相符，堪可採信。
  (二)次按刑法上之故意，可分為直接故意與不確定故意，所謂「
    不確定故意」，係指行為人對於構成犯罪之事實，預見其發
    生而其發生並不違背其本意者，刑法第13條第2 項定有明文
    。又按幫助犯之成立以行為人主觀上認識被幫助者正欲從事
    犯罪或係正在從事犯罪，即具有幫助故意，並不以行為人確
    知被幫助者係犯何罪名為必要。而金融機構存簿、金融卡僅
    係供人作為存款、提款、匯款或轉帳之工具，本身並無經濟
    或交易之價值，且一般人在正常情況下，均得自行申辦金融
    帳戶領得存簿、金融卡使用，並無特定身份之限制，如無特
    殊理由，實無使用他人金融資料之理；而金融帳戶之金融卡
    密碼亦事關個人財產權益之保障，其專有性甚高，除非本人
    或與本人有親密關係者，難認有何理由可自由流通使用，是
    一般人均有妥為保管及防止他人任意使用之認識，縱特殊情
    況偶須交付他人使用，亦必深入瞭解用途及合理性，始予提
    供，且該等專有物品如落入不明人士手中，而未加以闡明正
    常用途，極易被利用為與財產有關之犯罪工具，此為吾人依
    一般生活認知所易於體察之常識，而有犯罪意圖者，非有正
    當理由，竟徵求他人提供帳戶，客觀上可預見其目的，係供
    為某筆資金之存入後再行領出之用，且該筆資金之存入及提
    領過程，係有意隱瞞其行為人真實身份曝光之用意，一般人
    本於一般認知能力均易於瞭解，且邇來利用不實名目詐取金
    錢之犯罪類型層出不窮，該等犯罪多數均係利用人頭帳戶作
    為出入帳戶，並經媒體廣為披載，被告為60年9 月20日出生
    ，有其年籍資料在卷，並自承曾有工廠作業員、貨櫃車司機
    及搭建鷹架工程之工作經驗（見偵卷第46頁），智識、經驗
    均臻成熟，對於前揭事項，自難諉為不知，其任意將帳戶存
    簿、金融卡、密碼交付予他人使用，顯已預見其所交付之上
    開帳戶資料，可能遭詐欺集團用以作為詐欺取財之不法目的
    使用，且上開帳戶實際上被利用為詐欺使用結果之發生，亦
    不違背其本意，均堪認定。
  (三)綜上，本件事證已臻明確，被告幫助詐欺犯行足以認定，應
    予依法論科。
二、論罪科刑：
  (一)按刑法上之幫助犯，係對於犯罪與正犯有共同之認識，而以
    幫助之意思，對於正犯資以助力，而未參與實施犯罪之行為
    者而言。是以，如未參與實施犯罪構成要件之行為，且係出
    於幫助之意思提供助力，即屬幫助犯，而非共同正犯。被告
    將上開銀行帳戶之存簿、金融卡、密碼，提供予不詳人士使
    用，使詐欺集團得基於詐欺取財之犯意，向甲○○詐取財物
    ，固如上述，惟被告單純提供帳戶供人使用之行為，並不等
    同於向被害人施以欺罔之詐術行為，且亦無證據證明被告有
    參與詐欺取財犯行之構成要件行為，參照前述說明，自應論
    以幫助犯，而非共同正犯，是核被告乙○○所為，係犯刑法
    第30條第1 項前段、第339 條第1 項之幫助詐欺取財罪。又
    被告有如事實欄所示之犯罪前科，其受徒刑之執行完畢後，
    5 年以內故意再犯本件有期徒刑以上之罪者，為累犯，應依
    刑法第47條第1 項規定加重其刑，再被告係幫助他人實行犯
    罪，酌依刑法第30條第2 項之規定，按正犯之刑減輕之，並
    先加後減之。
  (二)原審據以論處被告幫助詐欺取財罪刑，固非無見；惟查被告
    有前開犯罪前科，其於前案徒刑執行完畢5 年以內因故意再
    犯本案，依刑法第47條規定，應論以累犯，並加重其刑，已
    如上述，原審漏未依累犯規定而加重其刑，自有違誤，檢察
    官上訴意旨認原審量刑過輕，為有理由，自應將原判決撤銷
    改判。
  (三)爰審酌被告提供中華郵政股份有限公司鳳山三民路郵局帳戶
    資料供他人非法使用，助長詐欺集團遂行犯罪，造成犯罪偵
    查困難，致使此類犯罪手法層出不窮，嚴重危害交易秩序與
    社會治安，並造成告訴人甲○○7 萬7000元之財產損害，兼
    衡其犯罪之動機、方法、生活狀況，及犯後坦承犯行，已有
    悔意，又有從事鷹竹架搭建工程之正當工作，有工程訂單及
    名片等件附卷可憑，堪認其原謹守本份並自食其力等一切情
    狀，量處如主文第2 項所示之刑，並諭知如主文所示之易科
    罰金折算標準。
據上論斷，應依刑事訴訟法第369 條第1 項前段、第364 條、第
299 條第1 項前段、第273 條之1 第1 項、第284 條之1 ，刑法
第339 條第1 項、第30條、第47條第1 項、第41條第1 項前段，
刑法施行法第1 條之1 第1 項、第2 項前段，判決如主文。
本案經檢察官陳宗吟到庭執行職務。
中    華    民    國    99    年    11    月    2     日
                  刑事第七庭    審判長法  官 莊飛宗
                                      法  官 謝宏宗
                                      法  官 蔡廣昇
以上正本證明與原本無異。
不得上訴。
中    華    民    國    99    年    11    月    2     日
                                      書記官 曾允志
附錄本件判決論罪科刑法條：
中華民國刑法第339條第1項
（普通詐欺罪）
意圖為自己或第三人不法之所有，以詐術使人將本人或第三人之
物交付者，處 5 年以下有期徒刑、拘役或科或併科 1 千元以下
罰金。

司法院資訊處製作；財團法人民間司法改革基金會備份。
